臺灣基隆地方法院小額民事判決
原　　　告　欣和汽車客運股份有限公司
法定代理人　丙○○
訴訟代理人　甲○○
被　　　告　基隆市公共汽車管理處
法定代理人　丁○○
訴訟代理人　己○○
　　　　　　戊○○
被　　　告　乙○○
上列當事人間請求損害賠償事件，本院於民國96年10月 4日言詞
辯論終結，判決如下：
    主  文
原告之訴及假執行之聲請均駁回。
訴訟費用新臺幣壹仟元由原告負擔。
    事實及理由要領
一、按訴狀送達後，原告不得將原訴變更或追加他訴，但擴張或
    減縮應受判決事項之聲明者，不在此限，民事訴訟法第 255
    條第1項第3款定有明文。原告起訴聲明請求被告應連帶給付
    原告新臺幣（下同）41,798元，及自民國95年11月22日起至
    清償日止，按週年5%計算之利息，之後變更為自起訴狀繕本
    送達最後一位被告翌日即96年 4月19日起算之遲延利息，另
    追加請求被告連帶給付臺灣省車輛行車事故覆議鑑定委員會
    （下稱臺灣省行車事故覆議委員會）鑑定費用 2,000元，核
    屬應受判決事項聲明之減縮與擴張，符合上開規定，先予敘
    明。
二、原告起訴主張：
  (一)被告乙○○於95年11月21日下午 3時左右，駕駛被告基隆市
    公共汽車管理處（下稱基隆市公車處）所屬之FN-401號公車
    ，由基隆市堵南站往基隆市公車總站方向行駛，行經基隆市
    七堵區○○○○路口時，不慎擦撞原告所屬員工即訴外人王
    信富所駕駛之127-FE號公車，致該127-FE號公車駕駛座位置
    的玻璃破裂，且因訴外人王信富閃避結果，其所駕駛127-FE
    號公車與事故現場旁的電線桿發生第二度碰撞，被告乙○○
    卻於明知有肇事情形，未依規定處置而逃逸，案經基隆市警
    察局交通隊處理。原告所有127-FE號車輛毀損部分，經原告
    委請訴外人金龍汽車製造股份有限公司估修，修復費用計需
    新臺幣（下同）33,650元，且因在95年12月 4日進場修理，
    至95年12月 9日修復完成，以原告95年11月份公車營運概況
    報表計算，原告因此受有5日之營業損失共計8,148元，另原
    告支出臺灣省行車事故覆議委員會之鑑定費用 2,000元，亦
    應由被告賠償，被告乙○○既為被告基隆市公車處之受僱人
    ，對原告上開損害，被告應連帶負賠償責任，但被告迄今仍
    未賠償原告損害，為此依民法第184條第1項、第188條第1項
    前段、第191條之2、第196條、第216條第1、2項規定提起本
    訴，請求判決被告應連帶給付原告43,798元，及自起訴狀繕
    本送達最後一位被告翌日起至清償日止，按週年5%計算之利
    息，並願供擔保聲請宣告假執行。
  (二)基隆市○○○○○道路交通事故分析研判結果既無法丈量現
    場，僅依雙方當事人各自陳述肇事經過，即逕認訴外人王信
    富、被告乙○○「涉嫌路口爭道起駛、未保持行車安全間隔
    」，該分析實不足採信，何況被告乙○○之警訊紀錄與本院
    96年度交聲字第 9號交通異議事件之庭訊紀錄不符，且該道
    路交通事故現場圖並非當日製作，復未經兩造當事人簽名確
    認，實不足採。
  (三)台灣省基宜區車輛行車事故鑑定委員會（下稱基宜區行車事
    故鑑定委員會）鑑定意見採用證人蔡月嬌之陳述，惟蔡月嬌
    一邊供稱係搭乘被告乙○○駕駛車輛右後門第 2位，一邊供
    稱是前面算來靠近車門第 3個位置，其證言前後矛盾顯不足
    採。
  (四)被告乙○○於警訊時陳稱其不知肇事情形，何能詳述訴外人
    王信富之行車動向，其顯係卸責之詞，且被告乙○○於本院
    96年度交聲字第 9號事件改稱「是王信富先撞到電線桿，才
    擦撞到我的公車，我是輕微的擦撞。」云云，顯見被告乙○
    ○當時即知有肇事情事。
  (五)依民法第191條之2規定：「汽車、機車或其他非依軌道行駛
    之動力車輛，在使用中加損害於他人者，駕駛人應賠償因此
    所生之損害。但於防止損害之發生，已盡相當之注意者，不
    在此限。」，是動力車輛在使用中加損害於他人，推定駕駛
    人有過失，應負損害賠償責任。駕駛人如主張毋庸負賠償責
    任，應證明其對於防止損害之發生已盡相當之注意，仍不免
    發生損害，換言之，駕駛人應證明其加損害於他人，非出於
    其之過失，本件應推定被告乙○○有過失，被告既抗辯其無
    過失，即應舉反證推翻此一推定。
三、被告均聲明求為駁回原告之訴及假執行之聲請，如受不利判
    決願供擔保聲請宣告免為假執行，其抗辯如下：
  (一)車禍發生時被告乙○○所駕FN-401號公車係靜止在路口等紅
    燈，訴外人王信富所駕127-FE號公車在路邊站牌載客，被告
    乙○○當時是停在內側，王信富所駕車輛停在外側，綠燈後
    因為前方有車，被告乙○○啟動車輛一點點後，車頭是停在
    斑馬線上，右後輪與電線桿平行，被告乙○○有聽到很大的
    聲音，但是不知道發生什麼事，因為被告乙○○沒有與王信
    富駕駛的車輛碰撞，才將車輛駛離現場。另依基宜區行車事
    故鑑定委員會鑑定意見，當時被告乙○○所駕FN-401號公車
    係行駛在工建路經明德二路方向之內線車道上，該處無法由
    二輛大客車併行通行，而訴外人王信富所駕127-FE號公車係
    在外車道，自無可能有超越127-FE號公車之事實，故鑑定意
    見認為「若證人列席陳述所言屬實，應以王信富駕駛大客車
    ，自撞路右電桿再擦撞乙○○駕駛大客車肇事，或是先擦撞
    左側行駛中乙○○駕駛大客車再撞及右電桿肇事可能性較大
    」等語，原告稱被告乙○○行經肇事地點突然自王信富駕駛
    車輛左後方疾駛而來，即與鑑定報告及現況圖不符，且如訴
    外人王信富所稱「對方與我同向在我左側行駛中」，則二車
    輛既均在各自內、外車道行駛，被告車輛何需超越原告所屬
    車輛？王信富又稱：「對方要超越我車時要閃避工建北路駛
    出之車輛，擦撞到我車左側。」，惟依道路交通安全規則第
    98條、第102條第6款規定：「外車道之車輛應讓內車道之車
    輛先行」、「轉彎車應讓直行車先行」，則本件事故發生時
    路權應歸被告乙○○，原告要求被告負侵權行為損害賠償責
    任即非適當。
  (二)再就照片觀之，原告車輛的左邊照後鏡向內凹，不是向外，
    故應該是原告的車輛來撞被告車輛，基宜區鑑定委員會鑑定
    結果也認為被告乙○○無肇事責任，而臺灣省行車事故覆議
    委員會無法覆議就不能證明被告有過失。另證人蔡月嬌證述
    時對其搭乘位置說法不同，但位置相同，因右後車門第 2個
    位置，從前門數來就是第3個位置。
  (三)原告所提估修單係屬私文書，被告否認其真正，即使為真正
    ，此亦屬估修之費用，並非原告實際支出費用，更非實際支
    付的證明，且估修單中列有多項零件更換，依損害填補原則
    ，應折舊計算之。另原告所提營業損失5日計8,148元部分，
    以原告所屬車輛受損情況並不嚴重，無不能行駛之情形，原
    告稱其有不能營運之損失，並不合理，且所謂 5日之修理期
    間亦屬過長，原告所提證據又是其內部自行出具之營運概況
    報表，被告就此否認之。
  (四)退言之，縱認被告乙○○就本件肇事有過失，然原告所屬使
    用人王信富未注意車前狀況、未保持安全行車間距、未禮讓
    內側車輛先行，亦有過失，且為主要過失，依民法第 217條
    第1項、第3項規定，請求減輕或免除被告之賠償。
四、原告主張被告乙○○駕駛FN-401號公車，於95年11月21日下
    午 3時左右，由基隆市堵南站往基隆市公車總站方向行駛，
    行經基隆市七堵區○○○路與工建南路口時，與原告所有由
    訴外人王信富駕駛之127-FE號公車擦撞，造成原告所有之12
    7-FE號車輛受損等情，業據原告提出基隆市○○○道路交通
    事故當事人登記聯單、道路交通事故初步分析研判表、道路
    交通事故現場圖、訴外人王信富駕駛執照、基宜區行車事故
    鑑定委員會96年 2月14日基宜鑑字第0965000393號函及鑑定
    意見書、本院交通法庭96年度交聲字第 9號交通事件裁定、
    車損照片、估價單、車輛保養修理紀錄表、原告95年11月份
    營運概況表、營業損失計算表等件影本為證，被告對於兩車
    擦撞之事實亦不爭執，復經本院依職權調閱本院交通法庭96
    年度交聲字第 9號違反道路交通管理處罰條例聲明異議事件
    卷宗，並向基隆市警察局調閱本件道路交通事故相關資料，
    有基隆市警察局基警交字第0960012276號函及附件在卷可憑
    ，堪信原告此部分之主張為真實。惟原告主張本件事故是因
    被告乙○○之侵權行為所致，則為被告所否認，辯稱系爭事
    故發生時被告車輛係在靜止中，是因訴外人王信富未注意車
    前狀況、未保持安全行車間距、未禮讓內側車輛先行所致等
    語，是本件的爭點在於：被告乙○○就系爭事故之發生是否
    有過失？
五、按當事人主張有利於己之事實者，就其事實有舉證之責任，
    民事訴訟法第 277條前段定有明文。所謂舉證係指就爭訟事
    實提出足供法院對其所主張者為有利認定之證據而言，若所
    舉證據，不能對其爭訟事實為相當之證明，自無從認定其主
    張為真正。又主張法律關係存在之當事人，就該法律關係發
    生所須具備之特別要件，應負舉證之責任，而侵權行為損害
    賠償請求權之存在，除須有損害之發生及行為人有故意、過
    失之事實外，並以二者之間有相當因果關係為成立要件，故
    侵權行為損害賠償之訴訟，主張侵權行為之人須先就上述要
    件為相當之證明，始能謂其請求權存在，此為我國審判實務
    上對於侵權行為舉證責任分配法則之一向通見。至於民法第
    191條之2前段規定：「汽車、機車或其他非依軌道行駛之動
    力車輛，在使用中加損害於他人者，駕駛人應賠償因此所生
    之損害。」，性質上屬侵權行為之特殊類型，同條但書雖規
    定：「但於防止損害之發生，已盡相當之注意者，不在此限
    。」，然其立法意旨僅在緩和駕駛人之責任（該條文立法理
    由參照），駕駛人得舉證證明其已盡相當之注意而藉以免責
    ，並非過失責任之推定，原告主張本件應推定被告乙○○有
    過失，被告應舉反證推翻此一推定云云，顯係誤解法律，而
    無可採取。原告主張被告乙○○就本件車禍事故致原告所有
    127-FE號車輛損害而應負損害賠償責任，依首開說明，自應
    就被告乙○○有故意或過失負舉證之責。
六、本件車禍事故經基宜區行車事故鑑定委員會依據訴外人王信
    富、被告乙○○、證人蔡月嬌陳述及路況圖鑑定結果，認為
    「若證人列席陳述所言屬實，應以王信富駕駛營大客車，自
    撞路右電桿再擦撞左側行駛中乙○○駕駛營大客車肇事；或
    是先擦撞左側行駛中乙○○駕駛營大客車再撞及路右電桿肇
    事可能性較大」，有該委員會96年2月14日基宜鑑字第09650
    00393 號函及鑑定意見書在卷可稽（見本院卷宗第77頁），
    本院將上開基隆市警察局函附之初步分析研判表、事故現場
    圖、調查報告表、談話紀錄表、基宜區行車事故鑑定委員會
    鑑定意見書、照片等資料連同本案相關卷證送請臺灣省行車
    事故覆議委員會鑑定，據復以：「…本案肇事後現場已破壞
    ，且雙方對肇事過程各執一詞，二車接觸部位亦不全，故跡
    證不全，本會未便遽予覆議。」，亦有該覆議委員會96年 7
    月10日府覆議字第0966201981號函（見本院卷宗第91頁）在
    卷可憑，則本件車禍之發生究係被告乙○○或訴外人王信富
    之過失所致，事實已屬不明，原告自應舉證證明被告乙○○
    駕駛FN-401號公車確有疾駛而未注意車前狀況、未保持行車
    安全間距之駕駛過失。經查：
  (一)原告所屬127-FE號車輛駕駛王信富於本院交通法庭96年度交
    聲字第 9號事件到庭時雖證稱：「…我還在靜止狀態，我已
    經入檔準備起步，…異議人（即被告乙○○）的公車突然從
    我後面衝過來，那時就被異議人駕駛的車輛撞到，異議人車
    輛右後方靠近輪胎的位置碰撞到我的駕駛座，我駕駛座玻璃
    破掉，我嚇一跳，然後才去撞到旁邊的電線桿……」，又稱
    「我和異議人的車是同方向，但是異議人的車是在我的前方
    ，他是在閃拖車時，才會碰到我的車，然後我才會撞到電線
    桿，當時我車的位置是在外車道。」等語（見本院96年度交
    聲字第9號違反道路交通管理處罰條例聲明異議事件卷宗第5
    8 頁），就被告乙○○駕駛車輛究竟是自後疾駛擦撞原告所
    有之車輛，或是被告乙○○駕駛車輛超前後突然右偏致擦撞
    ，訴外人王信富之陳述前後已有不一，且訴外人王信富為車
    禍之當事人，車禍發生之經過，涉及自身是否應負責任，自
    不能僅憑訴外人王信富之陳述，即認本件車禍是被告乙○○
    之過失所致。
  (二)又被告乙○○在上開聲明異議事件時陳述：「…當時是紅燈
    變換綠燈，那時我車在斑馬線上，我稍微左右看一下，然後
    就聽到碰一聲，…那時並沒有如證人所述那輛拖車出現，我
    沒有閃拖車，當時有灑水車灑馬路，我是在讓灑水車先行。
    」等語（見同上聲明異議事件卷宗第59頁），對照訴外人即
    基隆客運司機潘端恩證稱：「同方向我在他們後方約100 公
    尺處，中間沒有其他車輛。」、「我在遠方有看到號誌已經
    變成綠燈，那時候王信富駕駛的車輛有停靠在工建路載客，
    紅綠燈前面有一部60呎的貨櫃車靜止不動在路邊，變綠燈時
    王信富的車要切出來要走，但是異議人駕駛的公車瞬間出來
    往前走，大概有考慮到這邊有車要出來，所以異議人的車有
    往右邊偏，但是我沒有看到有無撞到王信富的車…引擎在後
    面是否有擦撞，我並沒有看到…」、「我停在旁邊問王信富
    ，車頭玻璃會破掉，有無需要我幫忙，他說因為剛才公車經
    過有擦撞到他的車…請我去幫他看（肇事車號）」等語（見
    同上聲明異議事件卷宗第60、61頁），及訴外人即被告公車
    乘客蔡月嬌證述：「95年11月21日下午 3時許有搭乘異議人
    駕駛的公車，坐在靠前面車門，以前面算來第 3個位置，當
    時在路口有在等紅綠燈，有聽到碰的一聲，是別的車撞到電
    線桿，不是我搭的這部公車，這部公車已經在行進。」等語
    （見同上聲明異議事件卷宗第22、23頁），足見被告乙○○
    駕駛FN-401號公車與訴外人王信富駕駛127-FE號公車，在95
    年11月21日下午 3時左右行經工建南、北路口時，確實遵守
    紅燈號誌停車，且被告乙○○於號誌變換綠燈後先於王信富
    之車前行，惟二車既各自在內、外側車道，被告乙○○復堅
    決否認其有閃避拖車而右偏，證人潘端恩亦未親眼看見被告
    乙○○所駕車輛有無撞到訴外人王信富所駕車輛，其證言僅
    能證明被告乙○○在兩車擦撞後未停車而逕行前進，則本件
    車禍是否確因被告乙○○綠燈起駛後向右閃避車輛未注意行
    車安全間距所導致，即有疑問。
  (三)至於被告乙○○對於交通部公路總局台北區監理所基隆監理
    站95年12月28日基監字第裁42-R00000000號裁決書以其駕駛
    汽車肇事，無人受傷或死亡而未依規定處置逃逸，依道路交
    通管理處罰條例第62條第1項裁處罰鍰3,000元，並吊扣駕駛
    執照1個月及施以道安講習之處分不服聲明異議，固經本院9
    6年度交聲字第9號交通事件裁定駁回異議，但該裁定理由係
    認定被告乙○○確有與訴外人王信富所駕公車發生擦撞，卻
    駕車逃逸而未留在事故現場，與道路交通管理處罰條例第62
    條第 1項規定相符，原處分機關依上開規定所為之處分允當
    ，而駁回被告乙○○之異議，並未認定該擦撞係被告乙○○
    之過失行為所致，依該交通裁定亦無從為有利原告之認定。
七、綜上所述，原告未能舉證證明被告乙○○駕駛FN-401號公車
    有違反道路交通安全規則的具體事實，自不能僅因原告所有
    由訴外人王信富駕駛之127-FE號公車與被告乙○○駕駛之FN
    -401號公車擦撞而受損，即推定被告乙○○應負過失責任，
    則原告依侵權行為之法律關係，請求被告連帶負侵權行為損
    害賠償責任，為無理由，應予駁回。原告之訴既經駁回，其
    假執行之聲請失其依據，併予駁回。
八、本件訴訟費用即第一審裁判費1,000元，由原告負擔。
中　　華　　民　　國　　96　　年　　10　　月　　18　　日
　　              基隆簡易庭法　官　陳湘琳
以上正本係照原本作成。
對於本件判決如有不服，應於收受送達後20日內向本院提出上訴
書狀，上訴於本院合議庭，並按他造當事人之人數附具繕本。
當事人之上訴，非以判決違背法令為理由不得為之，上訴狀應記
載上訴理由，表明下列各款事項：
(一)原判決所違背之法令及其具體內容。
(二)依訴訟資料可認為原判決有違背法令之具體事實。
中　　華　　民　　國　　96　　年　　10　　月　　18　　日
                            書記官　王佩珠
